【裁判字號】    96,簡上,16
【裁判日期】    970328
【裁判案由】    給付工程款等
【裁判全文】
臺灣澎湖地方法院民事判決              96年度簡上字第16號
上  訴  人  衡格室內裝修工程有限公司
法定代理人  甲○○
訴訟代理人  馬陳棠律師
被  上訴人  臺灣蘿莎廚櫃有限公司
法定代理人  丙○○
訴訟代理人  丁○○
            乙○○
上列當事人間給付工程款事件，上訴人對於中華民國96年9月19
日本院馬公簡易庭96年度馬簡字第71號第一審判決提起上訴，本
院於97年3月17日言詞辯論終結，判決如下：
    主      文
上訴駁回。
第二審訴訟費用新臺幣參仟捌佰壹拾元由上訴人負擔。
    事實及理由
一、被上訴人於原審起訴主張：兩造自民國94年間起迭有生意往
    來，被上訴人陸續為上訴人進行多筆室內設計裝潢工作，上
    訴人應付總價款為新臺幣（下同）1,591,315元，但迄今僅
    支付128萬元，尚積欠311,315元，為此依據兩造契約關係，
    訴請上訴人給付311,315元，及自96年7月11日準備書狀送達
    上訴人翌日起至清償日止，按週年利率5％計算之利息；願
    供擔保，請准宣告假執行。
二、上訴人則以：被上訴人請求之金額中，有關營業稅76,131元
    部分，因被上訴人並未開立發票，上訴人自無付款之必要。
    又兩造是為了共同開拓澎湖地區的裝潢業務，才合作裝修澎
    湖縣馬公市東文里179-1號建物作為門市使用；依兩造協議
    ，系爭建物擺設之樣品，上訴人既已退還，故不需付費；裝
    修費用則由兩造各負擔一半；另被上訴人雖主張為裝修系爭
    建物支出工資及運費，卻未提供帳單，上訴人不必付款。經
    計算後，上訴人業已付清總價，無需再給付任何款項等語資
    為抗辯。
三、原審為被上訴人一部勝訴，一部敗訴之判決（即判決上訴人
    應給付被上訴人235,184元，及自96年7月12日起至清償日止
    ，按週年利率5%計算之利息。），並就被上訴人勝訴部分，
    依職權宣告假執行（被上訴人敗訴部分未上訴，已確定）。
    上訴人就其敗訴部分聲明不服，另主張：系爭建物裝潢工作
    完畢之後，兩造尚有「郭公館」、「陳公館」等裝潢工作，
    若上訴人未付清款項，被上訴人何以願意繼續施作其他工程
    ，又何以在事隔1年8月後才聲請支付命令？2年後才願意開
    立發票？兩造是為拓展澎湖地區裝潢業務而合作，則上訴
    人無償提供擺樣場地，被上訴人負擔一半裝修費用，亦屬平
    常。原審未採信證人賴欣鴻之證詞，反而採信被上訴人員工
    丁○○之說法，認裝修費用需由上訴人負擔，有所違誤等語
    ，並聲明：（一）原判決不利於上訴人部分廢棄；（二）上
    開廢棄部分，被上訴人在第一審之訴及假執行之聲請均駁回
    。被上訴人則請求駁回上訴。
四、本院得心證之理由：
    (一)上訴人抗辯被上訴人交付之物品為樣品，根據兩造合作關
      係，已經退還被上訴人，無須付費云云，但上訴人此項抗
      辯，並不可採，理由如下：
    1.被上訴人於交付貨品給被告前，均將相關貨品單價及總價
      以估價單傳真上訴人確認等情，為上訴人所不爭執，並經
      參與兩造交易之證人丁○○證述在卷，如果該部分貨品屬
      於無須付費之樣品，應無傳真確認之必要。且參酌系爭建
      物估價單說明欄記載：「‧‧‧在買方（即上訴人）貨款
      未付清或票據未兌現之前，標的物之所有權仍屬本公司（
      即被上訴人）所有」等語，亦可徵上訴人需就樣品付費。
    2.又被上訴人聲請於原審作證之證人賴欣鴻，亦未證明兩造
      曾經約定有所謂樣品費用由被上訴人全數吸收，上訴人完
      全無需付費一節，自難作為有利上訴人之認定。
    3.被上訴人交付貨品給上訴人，上訴人支付費用，為交易之
      常態，且兩造其他對裝修費用無爭執之「臺灣之子」、「
      郭公館」等工程估價單上，亦有「交貨驗收後，請付即期
      支票或現金支付」、「‧‧‧在買方貨款未付清或票據未
      兌現之前，標的物之所有權仍屬本公司所有」等類似記載
      ，是故，上訴人收受貨品之1年半後，始將貨品退還，並
      聲稱該等貨品為可退還之樣品云云，而要求原告吸收該等
      貨品鉅額折舊損失，顯非合理，不能採信。
    (二)上訴人抗辯系爭建物之裝修費用，基於雙方合作關係，上
      訴人亦僅需支付一半云云，但此一抗辯，亦不可採，理由
      如下：
    1.在本件交易過程中，兩造既然透過估價單往來確認交易價
      額，而估價單上並無所謂平均分擔之約定，故關於價金之
      數額，即應以估價單為準，上訴人反於彼此書面往來之情
      形而另有抗辯，本難採信。又參與兩造交易過程之證人丁
      ○○證稱無所謂平均分擔裝修費用之約定。
    2.同時參與兩造交易過程之證人賴欣鴻雖附和上訴人主張，
      證稱兩造有合作關係及分擔半數裝修費用之約定，但證人
      賴欣鴻自承終究為局外人，並未深入兩造交易過程，則其
      證詞是否符合兩造最終交易條件，已值斟酌。尤其證人賴
      欣鴻提及兩造合作關係之存在，卻僅了解合作前之費用分
      擔，卻完全不知合作後之營收分配，有違常理，證詞是否
      可信，更當存疑。因此，證人賴欣鴻之證詞，不能為有利
      上訴人之認定。
    3.上訴人所稱應付一半裝修費用之物品，按其品項，多為相
      當程度固著於系爭建物之物品，上訴人獲取此等利益，卻
      僅須負擔半數費用，亦不合理。
    (三)上訴人對於被上訴人為往返澎湖裝潢系爭建物，所支付之
      人員交通費及貨物運費，以未收到單據為由而拒付款項。
      但按照上訴人上述抗辯意旨，顯然此部分費用為雙方所約
      定契約價金之一部，採取實支實付之方式處理，此種情形
      ，核與裝修工作通常之契約價金結構相符。因此，被上訴
      人既然於本院審理中已經提出單據證明此等開銷，且依其
      內容亦屬合理，則上訴人理應如數支付。至於被上訴人是
      否及時提出，既無可考，又非重點，不能作為上訴人拒付
      款項之理由。
    (四)至於上訴人抗辯：兩造在系爭建物裝潢工作完畢之後，尚
      有合作其他裝潢工作，顯見上訴人已付清款項，且被上訴
      人事隔1年8月才聲請支付命令，2年後才願意開立發票，
      與常情不符云云。惟系爭建物裝潢工作與「臺灣之子」、
      「郭公館」等裝潢工作時間僅差距1至3個月，有估價單可
      稽，又上訴人並非全額未付系爭建物之裝潢業務費用，則
      被上訴人存有繼續合作，上訴人終將如數給付之期待亦甚
      合理。又被上訴人陳稱其在提出本件支付命令前，已多次
      口頭或寄發簡訊向催討上訴人餘款，並提出簡訊內容為證
      ，堪信為實，則被上訴人在催討無效後，始行訴諸法律程
      序，亦屬符合常情，附此說明。
    (五)從而，上訴人尚積欠235,184元之工程款未清償，原審判
      決上訴人應給付被上訴人235,184元，及自96年7月12日起
      至清償日止，按週年利率計算之利息，並依職權宣告假執
      行，合於法律規定，並無不當。上訴意旨指摘原判決不當
      ，求予廢棄改判，為無理由，應予駁回。
五、據上論結，本件上訴為無理由，依民事訴訟法第436條之1第
    3 項、第449條第1項、第463條、第78條，判決如主文。
中    華    民    國    97    年    3     月    28    日
                  民事庭  審判長法  官  管安露
                                法  官  陳順輝
                                法  官  李宛玲
以上正本證明與原本無異。
本判決不得上訴。
中    華    民    國    97    年    3     月    28    日
                                書記官  莊茹茵


司法院資訊處製作；財團法人民間司法改革基金會備份。
